【裁判字號】    98,事聲,46
【裁判日期】    980831
【裁判案由】    聲明異議
【裁判全文】
臺灣嘉義地方法院民事裁定              98年度事聲字第46號
異  議  人  甲○○
相  對  人  丙○○
上列聲明異議人因與相對人間支付命令強制執行事件，對於本院
司法事務官所為之中華民國98年度司執字第3369號裁定提出異議
，本院裁定如下：
    主  文
原裁定廢棄。
相對人對本院九十八年度司執字第三三六九號強制執行程序之異
議駁回。
程序費用由相對人負擔。
    理  由
一、按當事人對於司法事務官處理事件所為之終局處分，得於處
    分送達後10日之不變期間內，以書狀向司法事務官提出異議
    ；司法事務官認前項異議有理由時，應另為適當之處分；認
    異議為無理由者，應送請法院裁定之；法院認該異議為有理
    由時，應為適當之裁定，認異議為無理由者，應以裁定駁回
    之，民事訴訟法第240條之4第1項至第3項分別定有明文。本
    件異議人就本院民事執行處司法事務官於民國98年7月10 日
    以98年度司執字第3369號所為駁回其聲請強制執行之終局處
    分，聲明不服而提出異議，經核與上開條文規定及意旨相符
    ，先予敘明。
二、原裁定意旨略以：相對人之戶籍地址為嘉義縣竹崎鄉中和村
    奮起湖218號，惟經函請嘉義縣警察局竹崎分局中和派出所
    查報相對人戶籍地址之居住情形，經警員徐進楠回報相對人
    並未住於該址。據相對人陳稱，其實際居住於臺北市○○○
    路○段500號2樓之2。又本院於98年4月7日對相對人所發之測
    量通知，送達證書上雖有相對人之印章，惟經嘉義郵局98年
    6月4日以嘉郵字第0980200046號函表示，該印章為相對人之
    父乙○○代為蓋印收領，非相對人親自收受。綜上認定，本
    院97年度司促字第15594號支付命令未經合法送達，該支付
    命令因未於3個月內送達相對人，依民事訴訟法第515條第1
    項之規定，失其效力。
三、異議意旨略以：原裁定以本院97年度司促字第15594號支付
    命令未經合法送達於相對人為由，駁回其強制執行聲請，惟
    相對人確實居住於「嘉義縣竹崎鄉中和村奮起湖218號」，
    因此前開支付命令送達於該地址，並無違誤，屬合法送達；
    且本院就98年司執字第3369號執行事件所發之測量通知，亦
    送達於相對人之上開地址，並有人簽收，亦可佐證相對人確
    實居住該地，原裁定認事用法有瑕疵，爰請求廢棄原裁定等
    語。
四、經查：
（一）相對人之戶籍地為「嘉義縣竹崎鄉中和村奮起湖218號」
      。另依嘉義縣警察局竹崎分局98年5月6日嘉竹警偵字第09
      80024476號函覆所示「嘉義縣竹崎鄉中和村奮起湖218號
      房屋，相對人於假日偶有居住度假之用」。又經本院執行
      書記官電話詢問該分局警員徐進楠表示：「相對人並未實
      際居住於該址，僅偶有來嘉義時才會前往該址看看，時間
      不固定，而相對人之父乙○○平日約兩個禮拜就會前往察
      看一次等語，以上有戶籍謄本、嘉義縣警察局竹崎分局函
      文、本院公務電話紀錄單附本院97年度司執字第33694號
      執行卷可稽，並已調閱該強制執行卷查明無誤。據此足證
      相對人確偶有居住於嘉義縣竹崎鄉中和村奮起湖218號之
      事實。
（二）本院98年司執字第3369號執行事件送達予相對人戶籍地嘉
      義縣竹崎鄉中和村奮起湖218號之測量通知，於送達證書
      上蓋有相對人之印章。雖經函詢嘉義郵局，該印章並非相
      對人本人所蓋，惟該印章乃其父代為受領該通知時，以相
      對人之印章蓋於其上等語，此有送達證書、嘉義郵局98年
      6月4日以嘉郵字第0980200046號函附強制執行卷可證。依
      此可證該測量通知函雖非相對人本人親自收受，然相對人
      確有將其印章留置於該址之情形。
（三）綜上所述，相對人之設籍於嘉義縣竹崎鄉中和村奮起湖21
      8號；相對人將印章存留該處，且有渡假居住該址。而戶
      籍地乃一般社會生活重心所在，印章則為生活上重要之證
      明工具，此足以作為代表本人為意思表示或法律行為之用
      ，相對人既設籍於該處，且將其印章留存於該處所，復有
      渡假居住之事實，應可認相對人於主觀上有以該地為中心
      發生法律關係之意思。據此足證相對人確有居住於該址之
      事實。
五、按民法第20條規定，依一定事實，足認以久住之意思，住於
    一定之地域者，即為設定其住所於該地。是我國民法關於住
    所之設定，兼採主觀主義及客觀主義之精神，必須主觀上有
    久住一定地域之意思，客觀上有住於一定地域之事實，該一
    定之地域始為住所。主觀上有無久住之意思，應依一定事實
    探求並認定之，包括戶籍登記、居住情形、家屬概況、當地
    工作等客觀事實，認定是否有繼續居住之意思。至於居住之
    事實，乃客觀要件，即指有無居住於一定地域之事實。惟住
    所並不以登記為要件，戶籍登記之處所固得資為推定住所之
    依據，惟倘有客觀之事證，足認當事人已久無居住該原登記
    戶籍之地域，並已變更意思以其他地域為住所者，即不得僅
    憑原戶籍登記之資料，一律解為其住所，最高法院97年台抗
    第118號判決意旨可參。是住所之判斷須由當事人主觀上及
    客觀上是否有久住於該地之意思或事實綜合認定之，當事人
    主觀上如非以久住於戶籍地址之意思而設籍，客觀上亦無久
    居於該址之事實，則該戶籍地即非住所。次按，所謂居所，
    係指為某種特定目的而暫時居住之處所，即無久住之意思，
    而事實上居住之處所。是關於住所、居所之認定區別，在於
    有無久住之意思，但兩者均須以有居住之事實為其要件。如
    上所述，相對人確有居住於嘉義縣竹崎鄉中和村奮起湖218
    號之事實。雖相對人雖主張其住所於臺北市○○○路○段500
    號2樓之2，而無久住於嘉義縣竹崎鄉中和村奮起湖218號之
    意，是嘉義縣竹崎鄉中和村奮起湖218號雖非相對人之住所
    地，然依上所述，相對人主觀上有將其戶籍地址視為居所之
    意思，客觀上並有居住之事實，且本院強制執行事件通知予
    相對人嘉義縣竹崎鄉中和村奮起湖218號之函件，於98年3月
    11日係蓋用相對人本人之印章，於98年5月15日由相對人之
    父收受一次，此有送達證書附執行卷可證，依此可證嘉義縣
    竹崎鄉中和村奮起湖218號確係有人居住。據此足證嘉義縣
    竹崎鄉中和村奮起湖218號應可認係相對人之居所。
六、本院97年度司促字第15594號支付命令，係送達予相對人嘉
    義縣竹崎鄉中和村奮起湖218號，惟未獲會晤本人、受僱人
    或同居人，因而於97年12月11日寄存送達於嘉義縣竹崎分局
    中和派出所，此經調閱本院97年度司促字第15594號支付命
    令卷查明無誤。按送達於應受送達人之住居所、事務所或營
    業所行之。但在他處會晤應受送達人時，得於會晤處所行之
    （民事訴訟法第136條第1項）。送達不能依前二條規定為之
    者，得將文書寄存送達地之自治或警察機關，並作送達通知
    書兩份，一份黏貼於應受送達人住居所、事務所、營業所或
    其就業處所門首，另一份置於該送達處所信箱或其他適當位
    置，以為送達（民事訴訟法第138條第1項）。是送達之處所
    ，除當事人之住所外，如對居所、事務所或營業所為之，亦
    屬合法送達。查本院97年度司促字第15594號支付命令以相
    對人之戶籍地為送達處所，該戶籍地址雖非相對人之住所，
    惟仍屬其居所，系爭支付命令對相對人之居所為送達，尚無
    違誤。又該支付命令之送達因未獲晤本人亦無受領之同居人
    ，乃於97年12月11日寄存送達於抗告人居所地管轄之中和派
    出所，此有送達證書附支付命令卷可證。而該送達證書亦已
    載明：「寄存於下列之一處，並作送達通知書二份，一份黏
    貼於應受送達人住居所、事務所、營業所或其就業處所門首
    ，另一份置於該送達處所信箱或其他適當位置，以為送達」
    。從而該支付命令之寄存送達，與民事訴訟法第138條第1項
    寄存送達之要件相當，該次送達係合法有效。
七、綜上所述，本院97年度司促字第15594號支付命令已合法送
    達予相對人，則異議人執該確定之支付命令聲請強制執行，
    並無不法，相對人指摘上開支付命令未合法送達，強制執行
    之程序依法不合，容有未洽。從而原裁定駁回異議人強制執
    行之聲請，即有不當。異議人指摘原裁定不當，求為廢棄，
    為有理由，自應廢棄原裁定，並駁回相對人對本院98年度司
    執字第3369號強制執行程序之異議。
八、據上論結，本件異議為有理由，依強制執行法第30條之1、
    民事訴訟法第240條之4第3項前段、第95條、第78條，裁定
    如主文。
中    華    民    國    98    年    8     月    31    日
                  民事第一庭    法  官  馮保郎
以上正本係照原本作成
如對本裁定抗告須於裁定送達後10日內向本院提出抗告狀，並繳
納抗告費新臺幣1,000元
中    華    民    國    98    年    8     月    31    日
                                書記官  李彩娥


司法院資訊處製作；財團法人民間司法改革基金會備份。
